臺灣新竹地方法院刑事判決　　　　　　　 94年度訴字第497號
公　訴　人　臺灣新竹地方法院檢察署檢察官
被　　　告　乙○○　21歲民.
　　　　　　甲○○　22歲民.
　　　　　　　　　　　號(
共　　　同
指定辯護人　本院公設辯護人丙○○
上列被告因強盜案件，經檢察官提起公訴（94年度偵字第2647號
），本院判決如下：
    主  文
乙○○違反人民入出境，應向內政部警政署入出境管理局申請許
可之規定，未經許可入境，處有期徒刑月；又共同意圖為自己
不法之所有，攜帶兇器，以強迫、脅迫至使不能抗拒，而取他人
之物及使其交付，處有期徒刑柒年，扣案之水果刀貳把（含刀套
壹個），沒收之。應執行有期徒刑柒年壹月，扣案之水果刀貳把
（含刀套壹個），沒收之。
甲○○違反人民入出境，應向內政部警政署入出境管理局申請許
可之規定，未經許可入境，處有期徒刑月；又共同意圖為自己
不法之所有，攜帶兇器，以強迫、脅迫至使不能抗拒，而取他人
之物及使其交付，處有期徒刑柒年，扣案之水果刀貳把（含刀套
壹個），沒收之。應執行有期徒刑柒年壹月，扣案之水果刀貳把
（含刀套壹個），沒收之。
    事  實
一、乙○○與甲○○均係大陸地區福建省人士，其二人均明知大
    陸地區人民非經主管機關即內政部警政署入出境管理局許可
    ，不得入境進入臺灣地區，竟為圖至台灣地區打工，乙○○
    於民國九十三年一月十四日，自福建省平潭縣東澳鎮東澳港
    ，搭乘某不知名之台灣漁船，於同年月十七日某不詳時間，
    非法在宜蘭縣大溪漁港偷渡上岸入境，而未經許可進入臺灣
    地區，旋先後至雲林縣麥寮鄉、臺中市、臺北市士林區從事
    油漆工、建築清潔工等工作，最後至位於臺北縣三重市○○
    路○段四九號一樓明昌行，以每月薪資新臺幣（下同）三萬
    元之代價，受僱於不知情李明聰，從事運送貨品予顧客之工
    作；甲○○則於九十二年五月間某日凌晨，自廣東省某漁港
    搭乘不知名之臺灣漁船，於翌日晚間某時，亦非法在屏東縣
    東港漁港偷渡上岸入境，而未經許可進入臺灣地區，旋至臺
    北縣八里鄉，以每日薪資一千七百元之代價，受僱於張信輝
    （年籍不詳）從事雜工工作。
二、乙○○因原為用以送貨之其雇主李明聰所有之8E -7319號自
    用小貨車遭同為偷渡來臺之不詳年籍姓名之大陸人士「阿斌
    」開至新竹，棄置在新竹市○○路附近，「阿斌」並告以該
    小貨車油箱內之汽油即將用罄，乙○○遂於九十四年五月十
    日中午十二時許，與甲○○南下新竹欲將小貨車開回，二人
    因坐錯車而在桃園縣楊梅鎮下車，便再搭乘計程車欲至新竹
    市，惟計程車司機復將其二人載至楊梅鎮○○路，並索車資
    一千元，嗣二人經問路後始知其二人仍在楊梅鎮，二人身上
    又僅存一百餘元，便萌強盜計程車司機財物之念，二人竟共
    同基於意圖為自己不法所有之犯意聯絡，先在楊梅鎮○○路
    某超級商店，購買水果刀二把，預備做為強盜取財之兇器，
    其後再搭乘巴士至新竹市○○○○路下車，尋得被棄置之小
    貨車後，二人以該車所剩之汽油駕駛該車沿經國路北上開至
    新竹縣竹北市○○路○段路旁停置，再以身上僅剩之一百元
    攔搭計程車至新竹市火車站，此時二人身上之金錢已用罄，
    其二人在火車站附近之某便利商店等候至同日晚間十一時許
    ，乃攜帶上開水果刀，在新竹市○○路與中華路路口，攔乘
    丁○○所駕駛之車牌號碼2P-363號營業用小客車，由乙○○
    坐在副駕駛座，甲○○坐在駕駛座後方，指示丁○○往新竹
    縣竹北市○○路方向行駛，迨於同日晚間十一時十八分許，
    途經竹北市○○○路○段與嘉豐一街口，乙○○指示丁○○
    左轉進入嘉豐一街後約五至十公尺處停車，此時坐在駕駛座
    後方之甲○○即取出預藏客觀上足供兇器使用之上開水果刀
    一把，左手手肘往後環勒、摀住丁○○之嘴部，右手持水果
    刀抵住其脖子下方胸口處，刀尖朝外，乙○○則以國語恫稱
    ：「把錢拿出來」，而以此強暴、脅迫手段，至使丁○○不
    能抗拒，而自其右側褲袋中取出紙鈔一千二百元（即五百元
    鈔、二百元鈔各一張及一百元鈔五張）之現金予乙○○，乙○○復強取走車內之零錢共七百六十六元，其後乙○○因恐
    丁○○報案，復令丁○○交出其所有、掛在右側腰間之SAMS
    UN G牌行動電話一只，甲○○則將該行動電話放入其背包內
    。嗣二人又恐丁○○駕車追趕，乙○○遂自副駕駛座下車走
    至駕駛座欲命丁○○下車，再駕駛丁○○之計程車離開現場
    ，迨乙○○打開駕駛座車門，發現丁○○上衣口袋還有錢，
    便接續自丁○○上衣口袋復強取一百元紙鈔一紙，得手後均
    據為己有。此時，甲○○環勒丁○○之手肘稍有放鬆，丁○○即拔下汽車鑰匙，並欲掙脫奪下甲○○右手手持之水果刀
    ，因之不慎割傷右手中指及右手腕下方處，惟仍未掙脫，反
    遭甲○○再用力勒住，嗣乙○○即令丁○○插上汽車鑰匙，
    並命丁○○下車後，乙○○即駕駛上開計程車搭載甲○○至
    竹北市○○路○段棄置該車後，改駕駛先前已停置該處之上
    開乙○○雇主李明聰所有車牌號碼8E -7319號自用小貨車，
    並於同日晚間十一時二十分許，至新竹縣芎林鄉○○路優加
    力加油站加油五百三十元後，再由竹東交流道沿國道三號高
    速公路逃逸，嗣經丁○○報警處理，員警先於竹北市○○路
    ○段尋獲丁○○所有之車牌號碼2P-363號營業用小客車，復
    於同日晚間十一時三十五分許在國道三號高速公路南向九八
    公里處，查獲乙○○、甲○○，並扣得上開做案工具水果刀
    二把（含刀套一個，另一個刀套已遺失滅失）、加完油後所
    剩之贓款一千五百三十六元、行動電話（已發還被害人），
    始知悉上情。
三、案經丁○○訴由內政部警政署國道公路警察局第六警察隊報
    告臺灣新竹地方法院檢察署檢察官偵查起訴。
    理  由
一、認定犯罪事實所根據的證據及理由：
（一）上開事實業據被告乙○○、甲○○迭於警詢、檢察官偵訊
      、羈押訊問、本院準備程序、審理時均坦承不諱，二人供
      述並互核相符（被告二人供述參臺灣新竹地方法院檢察署
      九十四年度偵字第二六四七號偵查卷第六至十四、三六至
      四十、五八至六十頁、本院九十四年度聲羈字第九二號卷
      、本院卷第八至十四、三二至三七、及九十四年九月二日
      之審判筆錄）。
（二）並經被害人丁○○指述綦詳（參偵查卷第十五至十七、五
      三至五五、本院上開審判筆錄第四至十六頁）。
（三）證人即被告乙○○雇主李明聰之證述（參偵查卷第三五至
      三七頁）。
（四）被告二人強盜被害人丁○○後，駕車前往優加力加油站加
      油所開立之五百三十元統一發票影本一紙（參偵查卷第二
      三頁）。
（五）被害人丁○○遭強盜後前往報案之新竹縣警察局竹北分局
      受理刑事案件報案三聯單影本一紙（參偵查卷第十八頁）
      。
（六）贓物認領保管單一紙（參偵查卷第二四頁）。
（七）照片七幀（參偵查卷第十九至二二頁）。
（八）犯本件強盜案件所用之扣案之水果刀二把（含刀套壹個）
      。
二、證人即被害人丁○○雖證稱被告甲○○自計程車後座以刀抵
    住伊後，是被告乙○○伸手進入伊右邊褲袋摸錢，並掏出一
    千二百元之紙鈔云云，惟查被告乙○○及甲○○自始至終均
    供稱伊等以刀制住證人即被害人丁○○，喝令搶劫後，證人
    即被害人丁○○就自己將右邊褲袋之現金拿出來等語，且被
    告乙○○尚坦承其至駕駛座令證人即被害人丁○○下車時，
    有自證人即被害人丁○○上衣口袋強取走一百元紙鈔等情，
    另被告二人就上開犯行始末細節亦均坦承並明確交待，其二
    人實無需就如何取得證人即被害人丁○○右邊褲袋之紙鈔一
    節為任何隱瞞，應認係證人即被害人丁○○當時或因遭被告
    二人持刀強盜，心慌混亂而為錯誤之記憶，惟不論被告二人
    如何取得證人即被害人丁○○右邊褲袋之一千二百元紙鈔，
    均不影響上開犯罪事實罪名之成立。再者，被告二人抗辯取
    走證人即被害人丁○○之行動電話係因恐證人即被害人丁○○打行動電話報案，對該行動電話並無何不法所有之意圖云
    云，惟其二人強取走證人即被害人丁○○之行動電話後，若
    係欲防止證人即被害人丁○○報警，在被告二人將證人即被
    害人丁○○之計程車棄置時一併將該行動電話棄置在計程車
    內即可，惟其二人並未如此，反係將該行動電話放入被告甲○○之背包內，置於其二人實力支配之下，應認被告二人就
    強取走證人即被害人丁○○所有之上開行動電話，仍具共同
    意圖為自己不法所有之意圖。至被告二人將被害人丁○○所
    有之計程車開走後，確僅短暫行駛後即棄置在竹北市○○路
    ○段路旁，被告二人並改駕駛上開自用小貨車逃逸，足證被
    告二人辯稱並無強盜被害人丁○○所有之計程車之意一節，
    應堪採信，以上均附此敘明。
三、論罪及科刑的理由：
（一）兇器：按被告二人犯案用之水果刀二把，長度含刀柄均為
      二十九點八公分，刀刃長均為十九公分，刀刃最接近刀柄
      處均長三點五公分，刀尖尖銳，刀身應為不鏽鋼材質等節
      ，經本院當庭勘驗無誤（參本院審判筆錄第十八頁），並
      有照片在卷可佐（參偵查卷第二一頁下方照片），客觀上
      足以傷害人之生命身體，應屬兇器無誤。
（二）所犯法條：核被告乙○○、甲○○二人分別偷渡來臺之行
      為，均係犯國家安全法第六條第一項違反人民入出境，應
      向內政部警政署入出境管理局申請許可之規定，未經許可
      入境之罪；又被告二人共同意圖為自己不法之所有，攜帶
      兇器，以強暴、脅迫方式至使被害人丁○○不能抗拒而強
      取被害人之財物及使其交付，所為係犯刑法第三百三十條
      第一項之加重強盜罪，至被害人丁○○右手中指及右手腕
      下方處割傷之傷害，係施強暴之當然結果，不另論罪。
（三）共同正犯：被告二人就上開加重強盜犯行，具有犯意聯絡
      及行為分擔，為共同正犯。
（四）數罪併罰：被告二人所為違反國家安全法及上開加重強盜
      之犯行，犯意各別，罪名不同，均應分論併罰之。
（五）量刑：審酌被告二人不以正當方式合法入境，而偷渡來臺
      ，已屬不該，於金錢用罄時，竟持刀強盜計程車司機，危
      害社會治安甚鉅，惟念被告二人偷渡來臺為求打工賺錢，
      生活原即不易，其二人在臺又無前科，此次為南下尋車，
      身上所剩金錢又遭人哄騙而失，後退無路之際而起一時貪
      念，及其二人犯罪手段尚知節制，犯後坦承犯行，態度良
      好，被害人丁○○復當庭表示願意原諒被告二人等一切情
      狀，分別量處如主文所示之刑，並均定其應執行之刑，以
      資懲儆。
（六）沒收：扣案之水果刀二把（含刀套一個），係被告二人所
      有供犯加重強盜犯行所用之物，業經被告二人供陳在卷，
      爰依刑法第三十八條第一項第二款之規定宣告沒收。另刀
      套一個業已遺失滅失，亦據被告二人供述在卷，爰不另為
      沒收之諭知。
四、適用法律依據：
（一）刑事訴訟法第二百九十九條第一項前段。
（二）國家安全法第六條第一項。
（三）刑法第十一條前段、第二十八條、第三百三十條第一項、
      第五十一條第五款、第三十八條第一項第二款。
本案經檢察官黃逸帆到庭執行職務。
中　　華　　民　　國　　94　　年　　9 　　月　　21　　日
                  刑事第三庭審判長法　官
                                  法　官
                                  法  官
以上正本證明與原本無異。
如不服本判決，應於判決送達後10日內向本院提出上訴狀（應附
繕本），上訴於臺灣高等法院。
中　　華　　民　　國　　94　　年　　9 　　月　　21　　日
　　　                            書記官   賴寶合
附錄本案論罪科刑法條：
第328條第1項
意圖為自己或第三人不法之所有，以強暴、脅迫、藥劑、催眠術
或他法，至使不能抗拒，而取他人之物或使其交付者，為強盜罪
，處五年以上有期徒刑。
刑法第330條第1項
犯強盜罪而有第三百二十一條第一項各款情形之一者，處七年以
上有期徒刑。
國家安全法第6條
違反第 3 條第 1 項規定未經許可入出境者，處 3 年以下有期徒
刑、拘役或科或併科新臺幣 9 萬元以下罰金。
無正當理由拒絕或逃避依第 4 條規定所實施之檢查者，處 6 月
以下有期徒刑、拘役或科或併科新臺幣 15000 元以下罰金。
